【裁判字號】    90,交聲,756
【裁判日期】    901231
【裁判案由】    違反道路交通管理處罰條例聲明異議
【裁判全文】
臺灣臺北地方法院交通事件裁定                      九十年度交聲字第七五六號
    異議人即
    受處分人  環太顧問股份有限公司
    代 表 人  劉承彪
右列受處分人因違反道路交通管理處罰條例案件，對於臺北市交通事件裁決所中華民
國九十年七月二十六日所為之處分（原處分案號：北市裁三字第車裁２２－ＡＧ00
00000號），聲明異議，本院裁定如左：
        主      文
原處分撤銷。
        理      由
一、按汽車駕駛人不遵守道路文通標線者，處汽車所有人新臺幣（下同）九百元以上
    一千八百元以下罰鍰，道路交通管理處罰條例第十二條第一項第四款定有明文又
    逕行舉發違反道路交通管理事件，經汽車所有人依通知單之應到案日期前到案，
    並告知違規駕駛人姓名、身分證統一編號及住址者，處罰機關應即另行通知違規
    駕駛人到案依法處理；逾應到案日期，處罰機關應依道路交通管理處罰條例第八
    十五條第三項規定處罰該汽車所有人，違反道路交通管理事件統一裁罰標準及處
    理細則第二十四條亦定有明文，易言之，如汽車駕駛人在道路行駛而有違規行為
    ，被警當場攔停者，處罰機關固應對汽車之駕駛人為處罰，惟若舉發機關並非當
    場對該部汽車攔停，而係依違反道路交通管理事件統一裁罰標準及處理細則第二
    十三條第一項第五款規定以科學儀器取得違規證據資料（如照相機或測速器）逕
    行舉發者，此際舉發機關只能依上開處理細則第二十三條第二項規定對汽車所有
    人為掣單舉發，而如經舉發之汽車所有人在舉發通知單所載應到案日期前到案，
    並告知處罰機關該名違規駕駛人姓名、身分證統一編號及住址者，處罰機關應即
    依前開細則第二十四條規定處罰該名違規駕駛人，而如汽車所有人未於應到案日
    期前到案，或雖於應到案日期前到案而未告知處罰機關實際違規駕駛人者，處罰
    機關仍應依道路交通管理處罰條例第八十五條第三項「本條例關於車輛駕駛人之
    處罰，如應歸責於車輛所有人者，處罰車輛所有人」規定，對車輛所有人加以處
    罰。申言之，本條例關於車輛所有人之處罰，如應歸責於車輛駕駛人者，處罰車
    輛駕駛人，同條例第八十五條第二項亦定有明文。
二、本件原處分機關認受處分人即異議人環太顧問股份有限公司所有車號ＢＴ－８１
    ３２號自用小客貨車，於九十年四月二日七時四十五分許，在臺北市○○○路○
    段，違規於紅燈時汽車占用機車停等區，被臺北市政府警察局內湖分局交通分隊
    （下稱舉發機關）警員盧世民當場拍照採證，嗣予逕行舉發。受處分人於舉發違
    反道路交通管理事件通知單所載應到案日期前即九十年五月八日到案，並提出申
    訴，及告知違規駕駛人姓名為劉承彪等事實，原處分機關仍於九十年七月二十六
    日以北市裁三字第車裁２２－ＡＧ0000000號裁決書，依行為時道路交通
    管理處罰條例第六十條第二項第三款定裁處受處分人九百元罰鍰。
三、訊據受處分人固不否認其所有之右開車輛於本件舉發時地有如舉發通知單所載違
    規情事，惟辯稱：（一）受處分人所有右開車輛在舉發時地所見交通號誌轉為黃
    燈未及一秒，立即煞車，但當時已經進入機車停等區，以當時之視線範圍，不可
    能看見機車停等區；（二）又其車輛當時之車速及與前車之間距並不違法，本件
    舉發員警未予考慮轉換黃燈時之緩衝時間；（三）且本件舉發時地之員警以手式
    （勢？）示意受處分人停車時，仍是黃燈，受處分人認為交通維持人員之手式（
    勢？）優於交通號誌之管制等語。經查：（一）本件被舉發自用小客貨車登記所
    有權人固為受處分人，惟本件舉發機關並非當場對該部汽車攔停，而係依違反道
    路交通管理事件統一裁罰標準及處理細則第二十三條第一項第五款規定以科學儀
    器取得違規證據資料（如照相機或測速器）逕行舉發者，此際舉發機關只能依上
    開處理細則第二十三條第二項規定對汽車所有人為掣單舉發，如經舉發之汽車所
    有人在舉發通知單載應到案日期前到案，並告知處罰機關該名違規駕駛人姓名、
    身分證統一編號及住址者，處罰機關應即依前開細則第二十四條規定處罰該名違
    規駕駛人，而如汽車所有人未於應到案日期前到案，或雖於應到案日期前到案而
    未告知處罰機關實際違規駕駛人者，處罰機關仍應依道路交通管理處罰條例第八
    十五條第三項「本條例關於車輛駕駛人之處罰，如應歸責於車輛所有人者，處罰
    車輛所有人」規定，對車輛所有人加以處罰，反之，同條例關於車輛所有人之處
    罰，如應歸責於車輛駕駛人者，處罰車輛駕駛人，同條例第八十五條第二項亦定
    有明文；（二）本件受處分人於九十年五月八日，向原處分機關提出申訴時，雖
    不明瞭「逕行舉發」與「當場舉發」之別，將駕駛人「劉承彪」姓名填在「當場
    舉發駕駛人」欄位，仍應認為已經陳明本件違規駕駛人之姓名、住址，原處分機
    關既已知悉違規駕駛人為劉承彪，依照前開說明，自應依道路交通管理處罰條例
    第八十五條第二項規定，處罰車輛駕駛人，本件原處分機關所為處分，自難認為
    允洽。
四、綜上所述，原處分機關既認定本件違規自用小客貨車於舉發時地，有違反道路交
    通管理處罰條例第六十條第二項第三款規定之情形，而以受處分人為車輛所有人
    加以處罰，未斟酌是否有可歸責於車輛駕駛人之情形，以及受處分人已否告知違
    規駕駛人姓名等事實，似嫌率斷。從而，原處分之裁罰即難認為合法，自應由本
    院將原處分機關之處分撤銷，再由原處分機關另為適法之處分，以資適法。
五、據上論斷，應依道路交通案件處理辦法第二十條前段，裁定如主文。
中      華      民      國  九十      年     十二     月    三十一    日
                                    臺灣臺北地方法院交通法庭
                                        法  官  黃程暉
右正本證明與原本無異
如不服本裁定應於送達後五日內向本院提出抗告狀
                                        書記官  張華瓊
中      華      民      國    九十一    年     一       月      十一    日


司法院資訊處製作；財團法人民間司法改革基金會備份。
